臺灣板橋地方法院民事判決　九十二年度重訴字第五九二號
　　原　　　告　丙○○
　　　　　　　　乙○○
　　　　　　　　甲○○
　　　　　　　　丁○○
　　　　　　　　辛○○
　　　　　　　　庚○○
　　　　　　　　戊○○
　　　　　　　　己○○
　　　　　　　　子○○
　　　　　　　　丑○○
　　兼
　　法定代理人　癸○○
　　共　　　同
　　訴訟代理人　連耀霖律師
　　複　代理人　李莉卿律師
　　被　　　告　正御建設股份有限公司
　　法定代理人　壬○○
右當事人間請求確認移轉登記請求權不存在事件，於民國九十三年三月九日言詞辯論
終結，本院判決如左：
    主      文
確認被告對原告就坐落臺北縣中和市○○○段第一五六地號土地所有權於應有部分十
四萬四千分之四千四百零五之範圍內有如附表所示比例之移轉登記請求權，逾此部分
，被告對原告之所有權移轉登記請求權不存在。
訴訟費用由被告負擔。
    事實及理由
一、本件被告經合法通知，未於言詞辯論期日到場，核無民事訴訟法第三百八十六條
    所列各款情形，爰依原告之聲請，由其一造辯論而為判決。
二、本件原告主張：被告於民國八十四年十月二十五日與原告丙○○、乙○○、甲○○、丁○○、庚○○、戊○○、己○○及訴外人何春慧就坐落臺北縣中和市○○○段一五六地號（下稱系爭土地）及一五六之一地號土地簽訂合建契約，約定被
    告應於完工後將所興建門牌號碼臺北縣中和市○○路○段一一四巷二三號一至五
    樓建物（下稱系爭建物）移轉登記予原告丙○○、乙○○、甲○○、丁○○、庚○○、戊○○、己○○及何春慧，原告丙○○、乙○○、甲○○、丁○○、庚○○、戊○○、己○○及何春慧則應將前開一五六之一地號土地全部及系爭土地除
    按分得建物比例之基地應有部分外之應有部分移轉登記予被告，原告丙○○、乙○○、甲○○、丁○○、庚○○、戊○○、己○○及何春慧前對被告起訴請求移
    轉系爭建物所有權，經被告提出以系爭土地應有部分之移轉登記為同時履行抗辯
    ，經本院九十一年度重訴字第一五八號判決命被告應於原告丙○○、乙○○、甲○○、丁○○、庚○○、戊○○、己○○及何春慧將系爭土地除保留比例外其餘
    部分移轉予被告同時，將系爭建物所有權按比例分別移轉予原告丙○○、乙○○
    、甲○○、丁○○、庚○○、戊○○、己○○及何春慧確定，嗣何春慧於九十二
    年一月十日死亡，原告癸○○、子○○、丑○○為其繼承人，因前開確定判決並
    未記載原告就系爭土地應移轉之應有部分比例若干，被告復拒不偕同辦理，致原
    告迄未能履行前述對待給付後執該確定判決對被告強制執行，原告之私法上地位
    即有受侵害之危險，自有即受確認判決之法律上利益，依系爭建物面積比例計算
    ，系爭土地原告應保留十四萬分之四千五百五十五，其餘十四萬四千分之四千四
    百零五應移轉予被告等語，爰提起確認之訴，聲明求為判決確認被告對原告就系
    爭土地所有權於應有部分十四萬四千分之四千四百零五之範圍內有移轉登記請求
    權，原告各應移轉之應有部分如附表，逾此部分，被告對原告之所有權移轉登記
    請求權不存在。
三、被告未於言詞辯論期日到場，惟據其於準備程序所提書狀以：原告丙○○、乙○○、甲○○、丁○○、庚○○、戊○○、己○○及何春慧前對被告起訴請求移轉
    系爭建物所有權，業經本院九十一年度重訴字第一五八號判決命被告於原告丙○○、乙○○、甲○○、丁○○、庚○○、戊○○、己○○及何春慧將系爭土地除
    保留比例外之應有部分移轉予被告同時，將系爭建物所有權按比例分別移轉予原
    告丙○○、乙○○、甲○○、丁○○、庚○○、戊○○、己○○及何春慧確定，
    被告就原告應移轉系爭土地之應有部分比例並無爭執，原告之私法上地位即無受
    侵害之危險，自無即受確認判決之法律上利益，原告提起本件確認之訴，於法不
    合等語，資為抗辯，聲明請求駁回原告之訴。
四、原告主張：被告於八十四年十月二十五日與原告丙○○、乙○○、甲○○、丁○○、庚○○、戊○○、己○○及原告癸○○、子○○、丑○○之被繼承人何春慧
    就系爭土地及坐落同地段一五六之一地號土地簽訂合建契約，約定被告應於興建
    完畢後，將所興建系爭建物所有權移轉登記予原告丙○○、乙○○、甲○○、丁○○、庚○○、戊○○、己○○及何春慧，因被告並未依約履行，原告丙○○、
    乙○○、甲○○、丁○○、庚○○、戊○○、己○○及何春慧乃另案對被告訴請
    給付，被告於該訴訟中以系爭土地應有部分之移轉登記為同時履行抗辯，經本院
    九十一年度重訴字第一五八號判決命被告應於原告丙○○、乙○○、甲○○、丁○○、庚○○、戊○○、己○○及何春慧將系爭土地除保留比例外之應有部分移
    轉予被告同時，將系爭建物所有權按比例分別移轉予原告丙○○、乙○○、甲○○、丁○○、庚○○、戊○○、己○○及何春慧確定，嗣何春慧於九十二年一月
    十日死亡等情，業據提出與其所述相符之本院九十一年度重訴字第一五八號民事
    判決、土地登記謄本、戶籍謄本影本各一件為證，且為被告所不爭執，自堪信為
    真實。
五、按確認法律關係之訴，非原告有即受確認判決之法律上利益者，不得提起之。民
    事訴訟法第二百四十七條第一項前段定有明文。民事訴訟法第二百四十七條所謂
    即受確認判決之法律上利益，係指因法律關係之存否不明確，致原告在私法上之
    地位有受侵害之危險，而此項危險得以對於被告之確認判決除去之者而言，故確
    認法律關係成立或不成立之訴，苟具備前開要件，即得謂有即受確認判決之法律
    上利益。（最高法院四十二年台上字第一○三一號、五十二年台上字第一九二二
    號判例意旨參照）又被告就原告請求履行因雙務契約所負之債務，在裁判上援用
    民法第二百六十四條之抗辯權時，原告如不能證明自己已為對待給付或已提出對
    待給付，法院應為原告提出對待給付時，被告即向原告為給付之判決，不得僅命
    被告為給付，而置原告之對待給付於不顧。（最高法院三十九年台上字第九○二
    號判例意旨參照）惟同時履行抗辯究非訴訟標的，法院依當事人之同時履行抗辯
    為對待給付判決，關於對待給付部分並無既判力及執行力，當事人非得以該對待
    給付判決為執行名義就對待給付部分聲請強制執行。次以，不動產所有權之移轉
    ，須有當事人相互間關於移轉該不動產所有權之物權契約，並為移轉登記，始稱
    完備，本件原告丙○○、乙○○、甲○○、丁○○、庚○○、戊○○、己○○及
    何春慧前對被告起訴請求移轉系爭建物所有權，被告於該訴訟中提出以系爭土地
    應有部分之移轉為同時履行抗辯，經本院九十一年度重訴字第一五八號判決命被
    告應於原告丙○○、乙○○、甲○○、丁○○、庚○○、戊○○、己○○及何春
    慧將系爭土地除保留比例外之應有部分移轉予被告同時，將系爭建物所有權按比
    例分別移轉予原告丙○○、乙○○、甲○○、丁○○、庚○○、戊○○、己○○
    及何春慧，準此，原告依該判決所為對待給付，乃其請求被告移轉系爭建物所有
    權之停止條件，然就其對待給付即移轉系爭土地應有部分一節既無執行力，無從
    依強制執行法第一百三十條第一項規定擬制當事人之意思表示，是原告關於其對
    待給付之履行，實兼須被告之行為始得為之，倘被告拒未為移轉系爭土地所有權
    之意思表示以成立所有權移轉之物權契約，原告即無從履行前開確定判決所命對
    待給付，況本院九十一年度重訴字第一五八號判決主文亦未明示原告就系爭土地
    應移轉之應有部分若干，原告主張：被告迄未偕同原告辦理系爭土地所有權移轉
    登記等語，復為被告所不爭執，綜上所述，本院於九十一年度重訴字第一五八號
    確定判決，並未宣示原告就系爭土地應移轉之應有部分比例為何，被告復拒未為
    移轉系爭土地所有權物權契約之意思表示，關於被告就系爭土地得請求被告移轉
    之範圍即屬不明，原告因而未能履行上揭確定判決所命對待給付，並依該確定判
    決請求被告移轉系爭建物所有權，其私法上地位非無受侵害之危險，此項危險既
    得以確認判決除去，自應認原告有即受確認判決之法律上利益。
六、而原告主張：依系爭建物面積比例計算，系爭土地原告應保留十四萬分之四千五
    百五十五，應移轉部分則為十四萬四千分之四千四百零五等語，並提出建物登記
    謄本為證，被告就原告主張之計算方式及結果俱無爭執，從而，原告提起確認之
    訴，請求確認被告對原告就系爭土地於應有部分十四萬四千分之四千四百零五之
    範圍內，對原告有如附表所示比例之所有權移轉登記請求權，逾此部分，被告就
    系爭土地對原告之所有權移轉登記請求權不存在，洵屬有據，應予准許。
七、據上論結，本件原告之訴為有理由，依民事訴訟法第三百八十五條第一項前段、
    第七十八條，判決如主文。
中　　　華　　　民　　　國　　九十三　　年　　　三　　　月　　二十三　　日
                                臺灣板橋地方法院民事第二庭
~B審判長法　　　官　林玫君
~B      法　　　官　徐福晉
~B      法　　　官　廖怡貞
右為正本係照原本作成
如對本判決上訴，須於判決送達後廿日內向本院提出上訴狀
中　　　華　　　民　　　國　　九十三　　年　　　三　　　月　　二十三　　日
~B　　　法院書記官　郭南宏
